# 关于母公司处置子公司股权不再纳入合并范围的时，合并报表如何编制。

提问人：zengfengxia 时间：2014-10-28 10:58:58
请教陈版，母公司下属全资子公司吸收外部投资，交易完成后持股比例75%，交易作价以 6 月 30 日为基准日的评估报告，同时约定，子公司自 6 月底至当年底利润新增股东按5%享有， 11 月底新增股东完成入股所需的手续并能够对该子公司施加重大影响。 问题：
1 、子公司 6 月底至当年底利润的5%归新增股东享有这一条款本身是不是应当作为交易对价的一部分考虑，交易完成之前的5%作为收取对价的减项，交易完成之后的25%与5%的差异作为收取对价的加项？ 2 、若作为交易对价的一部分，在新增公司取得股权后的剩余期间，该子公司少数股东损益应当如何计量？是不是应当按照25%确认当期少数股东损益，同时将20%的差异借记少数股东权益贷记资本公积？ 3 、若作为交易对价的一部分，在股权发生转移之前的期间，5%部分的利润应当如何进行会计处理？将其自子公司利润中计提作为负债，交易完成日冲减资本公积？

回答人：chenyiwei
个人理解：此问题属于权益性交易中的或有对价。此类或有对价应当在发生时直接调整权益。即当年度的少数股东损益按照少数股东入资后到年末期间该子公司净利润的 25 ％计算（假设不考虑内部交易抵销等调整因素，下同），与实际归属少数股东的净利润份额（下半年净利润的 5 ％）之间的差额调整资本公积。 在少数股东实际完成出资之前，合并报表层面不应将承诺给少数股东的 5 ％净利润确认为负债。因为少数股东享有该部分利润的前提是完成对子公司的注资，在子公司尚未完成注资之前，母公司（或者说合并集团）并不存在向少数股东支付该 5 ％净利润的现时义务。在少数股东完成注资之前，该子公司的净利润仍然 100 ％归属母公司，无少数股权。

提问人：zengfengxia 时间：2014-10-28 21:23:18
谢谢陈版，分录是不是应当这样的 确认处置 借 现金 收到的价款 贷 少数股东权益 25%*增资完成后的账面价值 资本公积（溢价） 差异
基准日至完成日购买方应享有的权益 借 资本公积 基准日至完成日净利润的5% 贷 少数股东权益 基准日至完成日净利润的5%正常确认少数股东损益 借 少数股东损益 交易完成日至年底净利润 25% 贷 少数股东权益 交易完成日至年底净利润25%年底调整或有对价金额 借 少数股东权益 交易完成日至年底净利润 20% 贷 资本公积（股本溢价）交易完成日至年底净利润20%

回答人：chenyiwei
基本可以这样理解。

提问人：zengfengxia 时间：2014-10-29 11:27:59
少数股东只有在取得股权之后才能享有子公司利润的份额，实务中，因子公司为大型设备制造企业（不适用完工百分比法），1-11月未实现销售从而大额亏损， 12 月份实现销售带来大额盈利，这种情况下少数股东取得股权日期对合并报表净利润的列报会有相当大的影响，如果 12 月 1 日完成投资手续，归属于母公司的净利润大大降低，甚至可能是负数。 请教陈版，现行准则下，只能是这种结果吗？楼前面所述，约定分成会被视为对价的一部分而无法实现少计少数股东损益的目的。

回答人：chenyiwei
按照现行准则的规定来说，只能是这样。不过在谈判少数股东的入股条件时应当会考虑到这部分已完工作对应的毛利，在入股价格中体现（虽然还不是会计上可以确认的收益），这样在合并报表层面也会有更多的计入资本公积。